【裁判字號】    98,簡上,75
【裁判日期】    980630
【裁判案由】    給付票款
【裁判全文】
臺灣士林地方法院民事判決              98年度簡上字第75號
上  訴  人  永力升實業股份有限公司
法定代理人  乙○○
兼訴訟代理  甲○○
人
被上訴人    丁○○
訴訟代理人  丙○○
上列上列當事人間請求給付票款事件，上訴人對於中華民國98年
3 月24日本院士林簡易庭98年度士簡字第319 號第一審判決提起
上訴，本院於98年6月16日言詞辯論終結，判決如下：
    主  文
上訴駁回。
第二審訴訟費用由上訴人連帶負擔。
    事實及理由
一、被上訴人起訴主張：被上訴人執有上訴人永力升實業股份有
    限公司（以下簡稱：永力升公司）簽發，經上訴人甲○○、
    丸田營造有限公司（以下簡稱：丸田公司）、原審被告蔡承
    運（原名蔡永昌）背書後所交付，如附表所示之支票1 紙（
    下稱：系爭支票）。詎屆期提示不獲付款，為此依票據法律
    關係，訴請上訴人連帶給付票款新台幣（下同）61萬元，及
    自民國98年1 月17日起，至清償日止，按週年利率百分之五
    計算之利息等語。上訴人則以：系爭支票係為上訴人永力升
    公司預付丸田公司工程款所簽發，並由上訴人甲○○於其後
    背書交付。丸田公司於97年7 月29日受領系爭支票後，並未
    依約進場施作，旋即於同年8 月14日將其所承攬之工程轉予
    他人施做，被上訴人應知悉上訴人與丸田公司間之關係，上
    訴人否認系爭支票係蔡承運因清償借款而交付被上訴人等情
    為辯。
二、本件原審對於被上訴人之請求，判決上訴人應與蔡承運連帶
    給付被上訴人61萬元，及自98年1 月17日起，至清償日止，
    按週年利率5%計算之利息。上訴人基於個人抗辯事由，全部
    聲明不服，求為判決：(一)原判決廢棄。(二)被上訴人第一審之
    訴駁回。被上訴人則聲明求為判決駁回上訴人之上訴。
三、兩造不爭執之事實：
    系爭支票係上訴人永力升公司簽發，經上訴人甲○○、丸田
    公司、蔡承運背書後所交付被上訴人，業據被上訴人提出與
    所述相符之支票及退票理由單各1 件（均影本）為證（原審
    卷第8頁），且為上訴人所不爭執，自堪信為真實。
四、按票據債務人不得以自己與發票人或執票人之前手間所存抗
    辯之事由對抗執票人。但執票人取得票據出於惡意者，不在
    此限，票據法第13條定有明文。次按票據行為，為不要因行
    為，執票人不負證明關於給付之原因之責任，如票據債務人
    主張執票人取得票據出於惡意或詐欺時，則應由該債務人負
    舉證之責（最高法院64年臺上字第1540號判例意旨參照）。
    經查，系爭支票係上訴人永力升公司簽發，經上訴人甲○○
    、丸田公司、蔡承運背書後交付被上訴人，既經本院認定如
    上，是兩造間關係即非系爭支票之直接前、後手，上訴人原
    則上非得以其與被上訴人之前手即蔡承運、丸田公司所存抗
    辯事由，對抗被上訴人。
五、本件上訴人主張被上訴人明知系爭支票係用於上訴人永力升
    公司與丸田公司間之工程預付款，主張被上訴人取得系爭支
    票出於惡意或詐欺，依上法條規定及判例意旨，自應就執票
    人惡意或詐欺之事實，負舉證之責。經查，上訴人主張系爭
    支票係用於支付丸田公司工程預付款，且為被上訴人所明知
    之事實，均為被上訴人所否認，亦與蔡承運於原審所陳情節
    不符，上訴人復未能就其應負舉證責任之事實為任何舉證，
    自難認為真實。
六、至上訴人上訴意旨雖另主張：否認系爭支票係因蔡承運清償
    借款而轉讓被上訴人，請被上訴人負舉證之責。惟查，被上
    訴人於原審即主張系爭支票係丸田公司、蔡承運交付被上訴
    人，用以清償借款，核與蔡承運於原審所述相符（原審卷第
    30、31頁），且上訴人於原審亦自承：被上訴人是丸田公司
    債權人，據我所知丸田公司是交付這張票據給被上訴人清償
    債務之用（原審卷第29、30頁），應認已生自認之效果，無
    庸再由被上訴人就該等事實為舉證（民事訴訟法第279 條第
    1 項）。況上訴人以被上訴人非因受領清償之原因關係取得
    系爭支票，推論被上訴人非善意取得系爭支票，仍應由上訴
    人負舉證之責，上訴人就此未能舉證以實其說，空言應由被
    上訴人舉證，自非可採。
七、又按在票據上簽名者，依票上所載文義負責，發票人、背書
    人應照支票文義擔保支票之支付，且發票人、背書人對於執
    票人連帶負責，又執票人向支票債務人行使追索權時，得請
    求自為付款提示日起之利息，如無約定利率者，依年利6 釐
    計算，票據法第5 條第1 項、第126 條、第144 條、第96條
    第1項 、第39條、第29條、第133 條分別規定甚明。從而，
    被上訴人依據票據法律關係，請求上訴人連帶給付系爭票款
    61萬元，及自付款提示日後之98年1 月17日起，至清償日止
    ，按低於票據法定利率之週年利率5%計算之利息，為有理由
    ，應予准許。又就民事訴訟法第427 第2 項至第4 項適用簡
    易程序所為被告敗訴之判決，法院應依職權宣告假執行，民
    事訴訟法第389 條第1 項第3 款定有明文。是則，原審判命
    上訴人如數連帶給付，並以本件係就民事訴訟法第427 第2
    項第3 款適用簡易程序所為被告敗訴之判決，並依職權為假
    執行之宣告，核無不合，上訴論旨指摘原判決不當，求予廢
    棄，為無理由，應予駁回。
八、本件事證已臻明確，其餘兩造主張、陳述暨所提之證據，經
    審酌均與本院前揭判斷不生影響，爰不一一詳予論述，附此
    敘明。
九、據上論結，本件上訴為無理由，依民事訴訟法第436 條之1
    第3 項、第449 條第1 項、第85條第2項判決如主文。
中    華    民    國    98    年    6     月    30    日
                  民事第二庭  審判長法  官  俞慧君
                                    法  官  陳玉曆
                                    法  官  王本源
以上正本證明與原本無異。
本件判決不得上訴。
中    華    民    國    98    年    7     月    2     日
                                    書記官  陳淑女
附表：（新台幣）
┌─┬─────┬─────┬──────┬─────┐
│編│付  款  人│票據號碼  │發   票   日│金      額│
│號│          │          │提   示   日│          │
├─┼─────┼─────┼──────┼─────┤
│1 │星展銀行三│DB0000000 │97年12月16日│61萬元    │
│  │重分行    │          │97年12月16日│          │
└─┴─────┴─────┴──────┴─────┘


司法院資訊處製作；財團法人民間司法改革基金會備份。
